【裁判字號】    89,訴緝,130
【裁判日期】    891229
【裁判案由】    偽造文書等
【裁判全文】
臺灣板橋地方法院刑事判決                        八十九年度訴緝字第一三Ｏ號
    公  訴  人  臺灣板橋地方法院檢察署檢察官
    被      告  甲○○
右列被告因偽造文書等案件，經檢察官提起公訴（八十八年度偵字第二二四六九號）
及移送併案審理（台灣台北地方法院檢察署八十九年度偵字第六九五號），本院判決
如左：
    主  文
甲○○連續行使偽造私文書，足以生損害於他人，處有期徒刑肆月，如附表一所示簽
帳單第二、三聯持卡人簽名欄上偽造之「李台風」署押各壹枚沒收；又明知為禁藥而
販賣，處有期徒刑陸月，威而鋼捌瓶沒收；又共同連續行使偽造私文書，足以生損害
於他人，處有期徒刑貳年肆月，如附表二所示簽帳單第二、三聯持卡人簽名欄上偽造
之「陳太成」、「王志成」署押各壹枚沒收；應執行有期徒刑參年，如附表一、二所
示簽帳單第二、三聯持卡人簽名欄上偽造之「李台風」、「陳太成」、「王志成」署
押各壹枚、威而鋼捌瓶均沒收。
    事  實
一、甲○○前因詐欺案件，經台灣高等法院八十八年上易字第二九六Ｏ號判決應執行
    有期徒刑八月；復因竊盜案件，經台灣台北地方法院以八十八年易字第一七八六
    號判決有期徒刑四月，與前開詐欺案件定應執行有期徒刑一年，現執行中（不構
    成累犯），仍不知警惕，為下列犯行：
  (一)於民國（下同）八十七年十二月三十日下午一時許，在臺北市○○路台視公司附
    近拾得不詳人偽造之署名「李台風」之信用卡一枚（卡號四九Ｚ0000000
    000000號，此信用卡本係南非銀行核發，持卡人為南非籍夫妻 CATHERINE
    N. AND TREVOR.P. SIRAKIS，該偽造之信用卡上電磁紀錄，經機器處理後，所顯
    示之符號，足以表示發卡公司依發卡序號供給信用予持卡人用意之證明，具有準
    私文書之性質），竟基於行使偽造準私文書、偽造私文書及意圖為自己不法所有
    之概括犯意，將該信用卡侵占入己，連續至附表一所示之商店，提出該信用卡供
    上開特約商店店員在刷卡機上刷卡辨識而予以行使，並在店員所交付一式三聯屬
    私文書性質之簽帳單上，分別偽造「李台風」之署名各一枚，表明「持卡人同意
    依照信用卡使用約定，一經使用或訂購物品均應按所示之全部金額，付款予發卡
    銀行」，並交回而行使該簽帳單，足以生損害於李台風、真正持卡人、特約商店
    及發卡銀行，並使特約商店陷於錯誤，交付價值新台幣（下同）二萬四千二百十
    四元之物品（詳如附表一所示）。
  (二)甲○○於八十八年三月初某日，意圖販賣禁藥威而鋼營利，依照報紙分類廣告聯
    絡後，以每瓶一萬五千元之價格，在不詳地點，購入未經行政院衛生署核准，擅
    自輸入之美國產製禁藥威而鋼八瓶，伺機出售。
  (三)甲○○於八十八年三月七日，因受高大崗邀約而另起犯意，與高大崗（台灣高等
    法院八十九年度上訴字第二三六一號審理中）、徐智雄（最高法院八十九年台上
    字第三二七八號判決駁回上訴，判決有罪確定）三人共同基於行使偽造準私文書
    、私文書及意圖為自己不法所有之概括犯意，甲○○明知高大崗持有之花旗銀行
    信用卡二張，係預先以每張二萬五千元購得之偽造信用卡（卡號分別為0000
    000000000號、四九八六Ｚ00000000000號，具有準私文書
    之性質），竟於該日下午一時三十分許，先由甲○○於該偽造花旗銀行信用卡背
    面分別偽造「陳太成」、「王志成」（公訴人誤繕為王至成）之署押各一枚，足
    以生損害於陳太成、王志成，再由徐智雄開車載同高大崗、甲○○，由高大崗、
    甲○○自當日下午二時三十分起，至下午五時二十一分止，連續九次，於附表二
    所示時、地，向各該特約商店行使上開偽造信用卡刷卡購物，並在一式三聯之簽
    帳單簽名欄內，偽簽「陳太成」、「王志成」之署名，偽造表示係由陳太成、王
    志成消費簽帳證明之簽帳單，交給店員而行使之，足以生損害於陳太成、王志成
    、發卡銀行、特約商店，並使特約商店陷於錯誤，計詐得價值十九萬四千六百四
    十六元之商品（檢察官誤載為十九萬零六百四十元，詳如附表二所示）。
  (四)嗣於八十八年三月七日下午五時許，為警於臺北縣永和市○○路四三七號前查獲
    ，並當場在徐智雄車上扣得如附表二所示之物及上開偽造信用卡二張；復於同日
    晚上十時許，在臺北市○○街一二八巷三十五號五樓甲○○住所，扣得甲○○所
    有之「威而鋼」藥丸一瓶；同日晚間十一時三十分許，在甲○○使用之自小客車
    內，扣得甲○○以李台風信用卡購得之眼鏡二副，另有「威而鋼」藥丸七瓶。
二、案經臺北縣警察局永和分局報告台灣板橋地方法院檢察署檢察官偵查起訴及台灣
    台北地方法院檢察署檢察官移送併案審理。
    理  由
一、訊據被告除矢口否認有何違反藥事法之犯行，辯稱：威而鋼於八十八年三月初已
    核准上市，不知是禁藥云云外，餘均坦承不諱。犯罪事實(一)部分，復有聯合信用
    卡處理中心刷卡明細一紙在八十八年度偵字第六二六二號卷，及扣案詐得之眼鏡
    二副可稽。犯罪事實(二)部分，經本院勘驗扣案威而鋼八瓶，每瓶容量三十粒藥丸
    ，一百公絲，係「美國」藥廠所製造，有勘驗筆錄一份在卷可稽，而行政院衛生
    署於八十八年一月三十日始核准輝瑞大藥廠股份有限公司進口「澳洲」產製之「
    威而鋼膜衣錠」二十五公絲（衛署藥輸字第Ｏ二二三八一號）、五十公絲（藥輸
    字第Ｏ二二三八二號）及一百公絲（藥輸字第Ｏ二二三八三號）之藥品許可證，
    有該署八十九年九月二日衛署藥字第Ｚ000000000號函一份在卷，是被
    告於八十八年三月所購入之美國產製之威而鋼藥丸，當屬未經核准輸入之禁藥，
    況於八十八年三月，威而鋼已屬合法進口之藥品，被告並無處方單，且不尋正常
    管道購買，卻看報紙小廣告購得，其所辯不知購得之威而鋼藥丸為禁藥云云，不
    足採信。犯罪事實(三)部分，被告之自白核與共犯高大崗、徐智雄於警訊之供述、
    如附表二所示之特約商店九名店員乙○○、吳玉蓉、丙○○、戊○○、癸○○、
    丁○○、辛○○、子○○、庚○○於警訊中指述情節相符，並有該九人出具之贓
    物認領保管單各一紙、簽帳單影本十張附於八十八年度偵字第九一七八號卷宗可
    稽；又被告使用之署名「王志成」、「陳太成」信用卡，分別為卡號四九八六Ｚ
    00000000000號、四五三四一Ｚ0000000000號，前四碼上
    下方並無四位阿拉伯數字之識別號碼，且Ｖ字與真卡字體不同，均係偽造之信用
    卡乙節，亦據財團法人聯合信用卡處理中心助理專員李達榮於警訊中陳述明確，
    足認該二枚信用卡係屬偽造之信用卡。綜上，事證明確，被告犯行均堪認定。
二、按錄音、錄影或電磁紀錄，藉機器或電腦之處理所顯示之聲音、影像或符號，足
    以為表示其用意之證明者，亦以文書論。而稱電磁紀錄，指以電子、磁性或其他
    無法以人之知覺直接認識之方式所製成之紀錄，而供電腦處理之用者，刑法第二
    百二十條第二項、第三項定有明文。準此，信用卡係將無形之電磁紀錄存置於特
    製之塑膠片上，電磁紀錄物係在永續狀態中，記載於磁帶等物體上之意思或觀念
    ，雖其係以無形之正負磁氣存在，但可藉由機器或電腦程式將其紀錄予以顯現，
    自應屬該條所規範之準私文書。查被告就犯罪事實(一)、(三)部分，持偽造信用卡，
    連續多次至附表一、二所示之特約商店刷卡消費，而使店員在刷卡機上刷卡辨識
    而予以行使，核此部分所為，係犯刑法第二百十六條、第二百二十條第二項、第
    三項、第二百十條之行使偽造準私文書罪，犯罪事實(一)部分，並另犯侵占遺失物
    罪；犯罪事實(二)部分，係違反藥事法第八十三條第一項之販賣禁藥罪。犯罪事實
    (三)部分，被告與高大崗、徐智雄有犯意之聯絡及行為之分擔，均為共同正犯。
    被告偽造「李台風」、「陳太成」、「王志成」署名之行為，係其偽造簽帳單之
    部分行為，其偽造簽帳單之低度行為，與其在信用卡背面偽造「陳太成」、「王
    志成」署名之行為，分別為行使偽造私文書、準私文書之高度行為所吸收，不另
    論罪。被告就犯罪事實(一)部分先後二次，就犯罪事實(三)部分先後九次行使偽造準
    私文書、行使偽造私文書、詐欺取財之犯行，時間緊接，且係構成犯罪要件相同
    之罪名，顯個別基於概括犯意為之，分別論為連續犯，均應依刑法第五十六條規
    定，各以情節較重之行使偽造私文書、詐欺取財犯行論以一罪，並加重其刑。犯
    罪事實(一)之侵占遺失物、行使偽造私文書罪、詐欺取財罪三罪間，及犯罪事實(三)
    之行使偽造私文書罪、詐欺取財罪二罪間，分別有方法、結果之牽連關係，為牽
    連犯，應依刑法第五十五條規定，從一重之連續行使偽造私文書罪處斷。公訴人
    就行使準私文書部分犯行於犯罪事實已論及，惟漏引法條，附此敘明。又被告甲
    ○○自陳其於八十八年三月七日，因高大崗之邀約而另起犯意，是被告所犯三罪
    間，犯意各別，應分論併罰。爰審酌被告犯罪動機、目的、手段，犯罪時所受之
    刺激及其品性、生活狀況、智識程度、多次利用偽造之信用卡消費，詐得價值二
    十餘萬之財物，對他人及金融秩序所造成之損害非輕，及犯罪後坦承部分犯行，
    態度尚知悔悟等一切情狀，量處如主文所示之刑，並定其應執行刑。
三、沒收部分：
  (一)扣案之偽造花旗銀行信用卡二張（含其背面偽造之陳太成、王志成署名各一枚）
    ，為被告所有供犯罪所用之物；「威而鋼」藥丸八瓶，係違禁物，分別依刑法第
    三十八條第一項第二款，第一款宣告沒收。署名「李台風」之偽造信用卡一張，
    並未扣案，且被告供稱已丟棄，不能證明尚存在，爰不予沒收。
  (二)附表一、二所示簽帳單第二、三聯，業經被告提出交予特約商店，已非其所有，
    毋庸沒收，其上之「李台風」、「陳太成」、「王志成」署名，係偽造之署名，
    應依刑法第二百十九條宣告沒收；簽帳單第一聯（含其上偽造之署名），業據被
    告陳明已撕毀，亦毋庸宣告沒收。
四、台灣台北地方法院檢察署八十九年度偵字第六九五號移送併辦意旨略以：被告於
    八十八年十月二十二日晚間十一時許，與壬○○、徐慶章（均另案審理）共同基
    於意圖為自己不法所有之犯意聯絡，由被告將偽造之台北銀行信用卡（卡號四五
    六三一三Ｚ000000000號，卡片背面署名許愛琳，持卡人許慶雄）及第
    一信託銀行信用卡（卡號為四五七九六一Ｚ000000000號，卡片背面署
    名潘志強，持卡人孫文宏），交由壬○○、徐慶章持該二張偽造信用卡向台北市
    ○○街七十二之四號「力可通電話公司」行使，以購買國際牌ＧＤ九Ｏ、ＮＯＫ
    ＩＡ六一五Ｏ型號之二支行動電話，甲○○則於該公司門外接應，而行使詐術，
    嗣為該公司負責人己○○發覺信用卡係偽造，而報警查獲，因認被告涉犯刑法第
    二百十六條行使第二百十條之偽造私文書罪及第三百三十九條第三項、第一項之
    詐欺取財罪未遂等罪嫌。惟查：
  (一)證人徐慶章到庭結證稱：我不認識被告，壬○○跟我講她有信用卡，當天下午只
    有我和壬○○二人，壬○○在通訊行門口將信用卡交給我，我們進去挑行動電話
    ，結帳時店長看到信用卡就發現不對，就報警，壬○○對店長說我們有誠意用現
    金把電話買下來，我在求店長時，壬○○打電話向別人借錢，過半小時被告就過
    來，被告一進來警察也尾隨他進來等語（見本院八十九年八月二十九日訊問筆錄
    ）；證人己○○到庭結證稱：我經營電話公司，當天有一男一女進來買行動電話
    ，男生先拿一張卡給我，我發現是偽卡，就問他有無其他卡片，女生又拿另一張
    卡給我，因為已經發現是偽卡所以沒有刷卡，我正和他們僵持的時候，他們打電
    話叫被告來，被告過五到十分鐘就到了，被告要我放他們走等語（見八十九年九
    月十五日訊問筆錄）；證人壬○○到庭結證稱：信用卡是我在桃園火車站撿到的
    ，我只是想試試看信用卡是否可以用，徐慶章將信用卡拿給老闆，老闆說你的卡
    好像壞了，我拿另一張卡交給徐慶章，老闆就把門關起來說我們用偽卡，我就趕
    快打電話給被告，要他拿錢來，被告來老闆就以為我們是一夥的等語（見八十九
    年十月二十七日訊問筆錄），三人所述情節大致相符，是被告所辯，係壬○○打
    電話要伊帶錢去幫忙，才前往通訊行等語，尚堪採信。
  (二)證人壬○○及徐慶章均未指訴信用卡係甲○○所交付，並證稱係事後要甲○○帶
    現金來和解，復查無其他積極證據證明被告有何公訴人所指與壬○○、徐慶章共
    同犯罪之行為，係屬不能證明被告犯罪，應由公訴人另行處理。
據上論斷，應依刑事訴訟法第二百九十九條第一項前段，藥事法第八十三條第一項，
刑法第十一條前段、第二十八條、第五十六條、第三百三十九條第一項、第二百十六
條、第二百十條、第二百二十條、第三百三十七條、第五十五條、第二百十九條、第
三十八條第一項第一款、第二款，罰金罰鍰提高標準條例第一條前段，判決如主文。
本案經檢察官徐名駒到庭執行職務
中      華      民      國    八十九        年    十二    月    二十九  日
                                      臺灣板橋地方法院刑事第三庭
                                          法  官  蕭  一  弘
右正本證明與原本無異。
如不服本判決，應於判決送達後十日內，向本院提出上訴狀。
                                          書記官  王  苑  琦
中      華      民      國      九十        年    一      月    八      日
附錄本案論罪科刑法條全文：
附表一
一、八十七年十二月三十日下午一時，在台北市小林眼鏡八德分公司，持署名李台風
    之偽造信用卡，並偽造一式三聯之簽帳單（上有偽造李台風署名各一枚），購買
    價值一萬九千元之眼鏡二副。
二、八十七年十二月三十日下午五時五十分，在台北市屈臣氏百佳光復分公司，持署
    名李台風之偽造信用卡，偽造一式三聯之簽帳單（上有偽造李台風署名各一枚）
    購買價值五千二百十四元之物品。
附表二
一、八十八年三月七日下午二時三十分，由甲○○持署名「王志成」之偽造信用卡，
    並偽造一式三聯之簽帳單（上有偽造王志成署名各一枚），在臺北市○○○路○
    段二十五號全虹通信廣場中山店，購買行動電話ＮＯＫＩＡ六一五○型一支及台
    灣大哥大ＯＫ補充卡五張，價值一萬八千五百元（乙○○八十八年三月十一日警
    訊筆錄供參）。
二、八十八年三月七日下午三時三十一分許，由甲○○持署名「王志成」之偽造信用
    卡，並偽造一式三聯之簽帳單（上有偽造王志成署名各一枚），在臺北市○○街
    一一九號金堡通訊有限公司，購買行動電話ＮＯＫＩＡ六一五○型一支、遠傳補
    充卡三張，價值一萬八千六百九十六元（吳玉蓉八十八年三月八日警訊筆錄供參
    ）。
三、八十八年三月七日下午三時五十四分，由甲○○持署名「王志成」之偽造信用卡
    ，並偽造一式三聯之簽帳單（上有偽造王志成署名各一枚），在臺北市○○○路
    ○段七四號全虹通信廣場牯嶺店，購買行動電話ＮＯＫＩＡ六一五○型一支，價
    值一萬五千五百元（丙○○八十八年三月十一日警訊筆錄供參）。
四、八十八年三月七日下午四時十六分，由甲○○持署名「陳太成」之偽造信用卡，
    並偽造一式三聯之簽帳單（上有偽造陳太成署名各一枚），在臺北縣永和市○○
    路○段二Ｏ一號大地球電信事業，購買行動電話ＮＯＫＩＡ六一五○型一支，價
    值一萬五千六百五十元（戊○○八十八年三月八日警訊筆錄供參）。
五、八十八年三月七日下午四時三十一分許，由甲○○持署名「陳太成」之偽造信用
    卡，並偽造一式三聯之簽帳單（上有偽造陳太成署名各一枚），在臺北縣永和市
    ○○路三九三號全國電子專賣店福和分店，購買行動電話ＮＯＫＩＡ六一五○型
    一支、遠傳易付卡補充卡三張；並於下午四時三十三分，以同枚信用卡購買快譯
    通電腦辭典一台，價值二萬五千八百元（癸○○八十八年三月八日警訊筆錄供參
    ）。
六、八十八年三月七日下午四時四十二分許，由甲○○持署名「陳太成」之偽造信用
    卡，並偽造一式三聯之簽帳單（上有偽造陳太成署名各一枚），在臺北縣永和市
    ○○路○段七十八之一號亞泰電器通訊公司，購買行動電話ＮＯＫＩＡ六一五○
    型、ＭＯＴＯＲＯＬＡＣＤ九二八型各一支，價值三萬元（丁○○八十八年三月
    八日警訊筆錄供參）。
七、八十八年三月七日下午四時四十七分許，由甲○○持署名「陳太成」之偽造信用
    卡，並偽造一式三聯之簽帳單（上有偽造陳太成署名各一枚），在臺北縣永和市
    ○○路○段五五號世界通訊股份有限公司，購買行動電話ＮＯＫＩＡ六一五○型
    一支，價值一萬五千元（辛○○八十八年八月三日警訊筆錄供參）。
八、八十八年四月七日下午五時一分許，由甲○○持署名「陳太成」之偽造信用卡，
    並偽造一式三聯之簽帳單（上有偽造陳太成署名各一枚），在臺北縣永和市○○
    路○段四十五之二號今日電話器材行，購買行動電話ＮＯＫＩＡ六一五○型二支
    、ＯＫ預付卡六張、遠傳易付卡一張，價值三萬六千元（子○○八十八年三月七
    日警訊筆錄供參）。
九、八十八年三月七日下午五時二十一分許，由甲○○持署名「陳太成」之偽造信用
    卡，並偽造一式三聯之簽帳單（上有偽造陳太成署名各一枚），在臺北縣永和市
    ○○路四三七號佳麒通訊行，購買行動電話ＮＯＫＩＡ六一五○型一支、遠傳易
    付卡八張，價值一萬九千五百元（庚○○八十八年三月七日警訊筆錄供參）。


司法院資訊處製作；財團法人民間司法改革基金會備份。
